臺灣高等法院刑事判決
109年度交上易字第5號
上  訴  人  
即  被  告  董仰生


上列上訴人即被告因傷害等案件，不服臺灣新北地方法院108年
度交易字第202號，中華民國108年10月31日第一審判決（起訴案
號：臺灣新北地方檢察署108年度偵字第10180號），提起上訴，
本院判決如下：
    主  文
上訴駁回。
    事  實
一、董仰生於民國000年0月00日17時許，酒後騎乘車牌號碼000-
    000號重型機車上路，於同日17時15分許，行經新北市○○區○
    ○路000號前時，為巡邏員警莊子承發覺其騎機車未戴安全帽
    ，乃追至復興路263巷巷口，將其攔檢，並發現其酒氣濃厚
    ，於同日17時17分許測得其呼氣所含酒精濃度達每公升0.41
    毫克（其酒後騎車涉犯公共危險罪部分，業經原審判處有罪
    確定），乃欲以現行犯將其上銬逮捕，其明知莊子承係依法
    執行職務之員警，竟為抗拒逮捕，基於妨害公務與傷害之犯
    意，出拳毆打莊子承，並持續反抗拒捕，以此強暴方式妨害
    員警執行勤務，致莊子承受有右側肩膀鈍挫傷、右側腕部鈍
    挫傷之傷害，嗣經員警莊子承與趕來支援之員警王丞玄合力
    制服董仰生，並予以逮捕。
二、案經莊子承訴由新北市政府警察局中和分局報告新北地方檢
    察署檢察官偵查起訴。 
    理  由
壹、證據能力方面：
一、按被告以外之人於審判外之言詞或書面陳述，除法律有規定
    者外，不得作為證據，刑事訴訟法第159條第1項定有明文。
    又被告以外之人於審判外之陳述，雖不符同法第159條之1至
    第159條之4之規定，而經當事人於審判程序同意作為證據，
    法院審酌該言詞陳述或書面陳述作成時之情況，認為適當者
    ，亦得為證據；當事人、代理人或辯護人於法院調查證據時
    ，知有同法第1項不得為證據之情形，而未於言詞辯論終結
    前聲明異議者，視為有前項之同意，為同法第159條之5所明
    定。對於本件判決所引之被告以外之人於審判外陳述之證據
    能力，當事人均未爭執證據能力，迄於本院言詞辯論終結時
    ，復未聲明異議，經本院審認結果，上開證據均無違法取得
    或證明力明顯偏低之瑕疵，以之作為證據應屬適當，依刑事
    訴訟法第159條之5之規定，認有證據能力。
二、本判決下列認定事實所引用之非供述證據，並無證據證明係
    公務員違背法定程序取得之證據，且與本件待證事實具有自
    然之關聯性，當事人對此部分之證據能力亦均不爭執，自得
    為證據使用。
貳、實體部分：
一、認定犯罪事實所憑之證據及理由
    訊據被告董仰生矢口否認有妨害公務及傷害之犯行，辯稱：
    其只是想拿手機拍酒測紀錄，即遭警察揮掉其手機，其才跟
    警察理論，碰他一下，沒毆打警察云云。經查：
  ㈠被告於原審坦承其於上開時、地，於酒後未戴安全帽騎乘機
    車，遭員警莊子承攔查，並測得其呼氣中所含酒精濃度達每
    公升0.41毫克之事實（見原審卷第84頁），並有酒精濃度測
    定紀錄表1張及新北市政府警察局舉發違反道路交通管理事
    件通知書2張在卷可參（見偵卷第21、25、27頁），是被告
    確實係酒後騎乘機車，涉犯公共危險之現行犯無疑。
    ㈡又證人莊子承於原審證稱：我在新北市○○區○○路000號景安
      派出所門口，發現被告騎乘機車未戴安全帽經過，乃騎乘
      警用機車追緝被告至復興路263巷巷口，攔停被告後，發
      現被告身上有酒氣，請被告配合酒測，被告第1次酒測時
      ，故意中斷吹氣，影響酒測結果，印象中是第2次或第3次
      吹氣時，方成功測出酒測值為呼氣酒精濃度每公升0.41毫
      克，因被告是公共危險之現行犯，我拿出手銬要逮捕上銬
      ，被告即拿出手機要攝影蒐證，並反抗拒捕，不讓我上銬
      ，還用拳頭攻擊我，我記得我頭部有被被告拳頭打到，我
      有用柔道把被告摔倒在地，之後把被告壓制在地上，被告
      遭壓制後仍繼續掙扎、手亂揮，應該也有揮到我，我所受
      之右側肩膀鈍挫傷及右側腕部鈍挫傷應該是逮捕被告時，
      因被告推我、用拳頭打我或拉扯過程造成的，被告手機在
      我與他拉扯期間有掉到地上等語（見原審卷第117至121頁
      ），核與證人王丞玄於偵查中證述：我到場時，莊子承已
      將被告壓制於地上，因被告持續掙扎，我就上前協助莊子
      承將被告上銬，完成逮捕後，莊子承當場向我表示因遭被
      告攻擊而受傷，我亦當場確認莊子承之傷勢等語相符（見
      偵卷第86至88頁），並有莊子承受傷之照片2張、診斷證
      明書、醫療費用收據及莊子承密錄器毀損之照片各1張附
      卷足佐（見偵卷第33至39頁）。酌以被告於警詢中亦稱：
      「（問你何以拳頭打警員莊子承？）當然要打阿，因為他
      要逮捕我，把我手機撥開」等語。足見被告確實有於員警
      莊子承執行職務過程中，毆打員警莊子承無疑。縱使莊子
      承有將被告手機撥開，導致其手機掉落，但此亦非其可以
      毆打員警或拒捕之正當事由。
　㈢依被告所提出之診斷證明書1張及照片4張，雖可證明被告於1
    08年4月2日經診斷下背疼痛、右側前臂及右側小腿擦挫傷及
    上衣有血漬之事實，惟被告因拒捕，遭員警莊子承將之摔倒
    在地，並持續壓制於地上，以利上銬逮捕等情，已如前述，
    則被告因此受傷，尚屬正常，並無法以此證明被告無毆打員
    警或無拒捕之行為。　
  ㈣綜上所述，被告所辯，顯係事後卸責之詞，委無足採。本件
    事證明確，被告傷害及妨害公務之犯行，已堪認定。
二、論罪科刑：
  ㈠按行為後法律有變更者，適用行為時之法律，但行為後之法
    律有利於行為人者，適用最有利於行為人之法律，刑法第2
    條第1項定有明文。又刑法第2條第1項之規定，乃係規範行
    為後「法律變更」所生新舊法比較適用之準據法，故如新舊
    法處罰之輕重相同，即無比較適用之問題，非此條所指之法
    律有變更，即無本條之適用，應依一般法律適用原則，適用
    裁判時法，其為純文字修正者，更應同此（最高法院95年第
    21次刑事庭會議決議意旨參照）。查被告行為後，刑法第27
    7條第1項傷害罪之規定於108年5月29日修正公布，並於同年
    月31日施行；刑法第135條第1項妨害公務罪之規定亦於108
    年12月25日修正公布，並於同年月27日施行。茲分別說明如
    下：
　1.刑法第277條第1項修正前係規定：「傷害人之身體或健康者
    ，處3年以下有期徒刑，拘役或1千元以下罰金。」修正後則
    規定：「傷害人之身體或健康者，處5年以下有期徒刑、拘
    役或50萬元以下罰金。」是修正後之法定刑高於修正前之法
    定刑。經比較新舊法之結果，自以修正前刑法第277條第1項
    規定較有利於被告，依刑法第2條第1項前段規定，自應適用
    行為時即修正前刑法第277條第1項之規定。
　2.刑法第135條第1項妨害公務罪之法定刑原規定為「3年以下
    有期徒刑、拘役或3百元以下罰金」。上述罰金刑雖規定為3
    百元以下，但依刑法施行法第1條之1第1項、第2項前段規定
    ，該罰金貨幣單位為新臺幣，其罰金數額並應提高為30倍，
    故上開罰金刑實則為新臺幣9千元以下。經比較修正前後刑
    法第135條第1項之規定，除罰金刑修正為「9千元以下罰金
    」外，其餘內容則無修正，而依上開說明，修正前後之罰金
    刑實同為新臺幣9千元以下。揆諸前揭說明，自不生新舊法
    比較之問題，應依一般法律適用原則，適用裁判時法即修正
    後之刑法第135條第1項之規定。
　㈡核被告所為，係犯修正後刑法第135條第1項妨害公務罪及修
    正前刑法第277條第1項之傷害罪。被告以一行為，同時觸犯
    上開2罪，為想像競合犯，應從一重之傷害罪處斷。
  ㈢被告前因竊盜案件，分別經臺灣新北地方法院以105年度簡上
    字第1049號、106年度簡字第511號、107年度易字第36號及
    臺灣臺北地方法院以106年度審簡字第1341號各判處有期徒
    刑3月、6月、3月、3月（共3罪）確定，嗣經臺灣新北地方
    法院以107年度聲字第2424號裁定定應執行有期徒刑1年5月
    確定，於107年8月13日假釋出監，於108年1月14日縮刑期滿
    執行完畢，有本院被告前案紀錄表附卷可稽。是被告於徒刑
    執行完畢後，5年以內故意再犯本案有期徒刑以上之罪，為
    累犯。參酌司法院釋字第775號解釋意旨，被告係於前揭徒
    刑執行完畢後不久，即故意再犯本案，顯見先前刑之執行不
    足以發揮警告作用，堪認其對於刑罰之反應力薄弱，佐以其
    所犯傷害罪，加重法定最低本刑，亦無致個案過苛或不符罪
    刑相當原則，故依刑法第47條第1項規定，加重其刑。
三、駁回上訴之理由
  ㈠原審以被告犯行事證明確，依法論罪，並審酌被告已違犯刑
    律在先，於警員攔檢時，對於依法執行職務之警員施予強暴
    ，其所生之危害、告訴人莊子承所受之傷害，及始終否認犯
    行之態度等一切情狀，量處拘役30日，並諭知易科罰金之折
    算標準。經核原判決之認事用法並無違誤，量刑亦稱妥適，
    應予維持。
　㈡被告仍執前詞，否認犯行，提起上訴，惟被告所辯不可採，
    業據本院說明論駁如前，是被告上訴為無理由，應予駁回。
據上論斷，應依刑事訴訟法第368條，判決如主文。
本案經檢察官卓俊吉提起公訴，檢察官蕭方舟到庭執行職務。
中　　華　　民　　國　　109 　年　　4 　　月　　7 　　日
                  刑事第十七庭  審判長法　官 鄭水銓
                                      法　官 黃雅芬
                                      法　官 李世華
以上正本證明與原本無異。
不得上訴。
                                      書記官 莊佳鈴
中　　華　　民　　國　　109 　年　　4 　　月　　7 　　日
附錄：本案論罪科刑法條全文　　　　　　　　　　　　　　　
中華民國刑法第135條
對於公務員依法執行職務時，施強暴脅迫者，處 3 年以下有期
徒刑、拘役或 3 百元以下罰金。
意圖使公務員執行一定之職務或妨害其依法執行一定之職務或使
公務員辭職，而施強暴脅迫者，亦同。
犯前二項之罪，因而致公務員於死者，處無期徒刑或 7 年以上
有期徒刑；致重傷者，處 3 年以上、 10 年以下有期徒刑。
（108.5.29修正前）中華民國刑法第277條
傷害人之身體或健康者，處3 年以下有期徒刑、拘役或1 千元以
下罰金。
犯前項之罪因而致人於死者，處無期徒刑或7 年以上有期徒刑；
致重傷者，處3 年以上10年以下有期徒刑。